【裁判字號】    96,交聲,1197
【裁判日期】    970111
【裁判案由】    聲明異議
【裁判全文】
臺灣臺中地方法院交通事件裁定    96年度交聲字第1197號
原處分機關  交通部公路總局臺中區監理所豐原監理站
受處分人    乙○○
上列受處分人因違反道路交通管理處罰條例案件，對於交通部公
路總局臺中區監理所豐原監理站民國九十六年十月十五日所為之
裁決（豐監稽違字第裁63－Z00000000號裁決書），聲明異議，
本院裁定如下：
    主    文
異議駁回。
    理    由
一、原處分機關略以：受處分人乙○○所有車號4975－NB號自小
    客車，於民國九十六年八月一日晚上九時許，在國道四號九
    至十三公里東向，因「(一)、於高速公路上高速任意變換車道
    並於內側車道逆向行駛危險駕車。(二)、不服稽查取締逃逸。
    」之違規，被國道公路警察局第三警察隊依道路交通管理處
    罰條例第四十三條第一項第一款、第六十條第一項規定逕行
    舉發。該所遂於九十六年十月十五日以豐監稽違字第裁63－
    Z0 0000000號裁決書，分別處罰鍰新臺幣（下同）一萬八千
    元、三千元，並就其危險駕車之違規行為，依道路交通管理
    處罰條例第四十三條第四項、第五項規定，吊扣汽車牌照三
    個月及施以道路交通安全講習，於法並無不合等語。
二、受處分人異議意旨略以：(一)、異議人即受處分人乙○○於九
    十六年八月一日當日，駕車行駛於國道四號東向九公里至十
    三公里處，由於時值夜間時段，道路之能見度不佳，故以低
    速於國道駕駛，但自受處分人上國道始至其下交流道止，沿
    途有數個大小坑洞，當時疑因於行駛中有閃避坑洞之行為舉
    動，故令尾隨警員誤認為其駕駛時違反道路交通管理處罰條
    例第四十三條第一項第一款之危險駕駛行為，但受處分人確
    認未有違法情事，當時亦有保持速限，雖未依規定於變換車
    道時使用方向燈，絕無可能有警員開單之危險駕駛之情事，
    且當日行經該處時，也有特別注意前後之車輛距離，卻不知
    何時有警取締，只有依稀印象，後方疑似有一黑色車輛，於
    該路段尾隨本人車輛，卻不見有警員執行攔檢取締之情況。
    (二)、日前申訴無效駁回，違規事實中註明受處分人違反道路
    交通管理處罰條例第四十三條第一項第一款及第六十條拒絕
    停車受檢，深感不服，雖當日舉發違規事項中，該筆危險駕
    駛之違規，可依照規定不須檢附採證照片，或由科學儀器為
    證明之，然該舉發單僅單憑內容註載高速變換車道，著實令
    人難以信服。而當時受處分人因閃避坑洞，承認確有違反道
    路交通管理處罰條例第四十八條第一項在轉彎或變換車道前
    ，未使用方向燈或不注意來往行人，或轉彎前未減速慢行之
    行為，但查現行法令無罪推定論定，無明確犯罪事實者，檢
    警雙方不可對嫌疑人施以有罪之推論。故本案件為警員判定
    失當在先，後又未依規定表明身分攔檢，卻逕在違規事項註
    明受處分人不服取締駕車逃逸，並引述錯誤之法條開立罰單
    ，深感不服。(三)、且當時雖時值夜間，但仍有許多車輛行駛
    該路段，該舉發單敘述之危險行為，深感誇大不實之疑，且
    受處分人自身品性廉潔，倘若真係遭警取締，既無違法亦無
    通緝在案，何需冒此生命危險以逆向行駛國道之行為規避警
    員取締。而受處分人於日後多次返回該路段勘查，亦發現多
    處設有監控路況之攝影系統，倘若以此重大違規，更應有科
    學儀器之佐證。為此爰聲明異議等語。
三、按汽車駕駛人，駕駛汽車有在道路上以危險方式駕車者，處
    新臺幣六千元以上二萬四千元以下罰鍰，並當場禁止其駕駛
    ；汽車駕駛人有上開行為者，並吊扣該汽車牌照三個月，汽
    車駕駛人並應接受道路交通安全講習，道路交通管理處罰條
    例第四十三條第一項第一款、第四項、第五項定有明文。復
    按汽車駕駛人，駕駛汽車有違反本條例之行為，經交通勤務
    警察或依法令執行交通稽查任務人員制止時，不聽制止或拒
    絕停車接受稽查而逃逸者，除按各該條規定處罰外，處新臺
    幣三千元以上六千元以下罰鍰，道路交通管理處罰條例第六
    十條第一項亦有明文。且按汽車駕駛人不服指揮稽查而逃逸
    ，當場不能或不宜攔截製單舉發者，得逕行舉發；逕行舉發
    ，應記明車輛牌照號碼、車型等可資辨明之資料，以汽車所
    有人為被通知人製單舉發，道路交通管理處罰條例第七條之
    二第一項、第四項定有明文。
四、經查：
(一)、受處分人乙○○於九十六年八月一日晚上九時許，駕駛其所
    有之車號4975－NB號自小客車，行經國道四號東向九至十三
    公里處等情，業據受處分人於聲明異議狀陳述屬實。而國道
    公路警察局第三警察隊警員因受處分人於上開路段駕駛汽車
    時有(1)、於高速公路上高速任意變換車道並於內側車道逆向
    行駛危險駕車。(2)、不服稽查取締逃逸等違規行為，而逕行
    依道路交通管理處罰條例第四十三條第一項第一款、第六十
    條第一項規定製單舉發等情，業據證人即舉發之警員丙○○
    、吳俊南於本院詢問時證述屬實，並有舉發違反道路交管理
    件通知單影本一份、內政部警政署國道公路警察局第三警察
    隊函影本一份在卷可按，復有警員採證之光碟一片可資佐證
    。
(二)、受處分人確實有於上開時間、地點，任意變換車道及逆向之
    危險駕車、拒絕停車接受稽查而逃逸之行為等情，亦據(1)、
    證人丙○○小隊長於本院詢問時證稱：「當時我們在神岡交
    流道迴轉下來，看到受處分人要往東下國道四號，並沒有打
    方向燈，所以就跟著他，．．從加速車道變到外側車道，然
    後再從外側車道變換到中線再到內線車道，均未打方向燈，
    當時是由我開車子跟在他後面準備攔他的車子，當時有啟動
    警報器，也有閃警示燈，我也有搖下車窗，以紅色指揮棒示
    意他靠路邊，我是在受處分人自小客車的右側，當時已經接
    近國道一號系統交流道，我準備下交流道，結果受處分人並
    未減速要停車仍然向東加速離開，我就跟在他後面，直到十
    三Ｋ（公里）左右處，我加速超越受處分人的車子停車，結
    果受處分人緊急煞車並同時迴轉逆向行駛內線車道，因為顧
    慮到安全，所以就直接查證車型符合，．．當時受處分人的
    車速約一百四十至一百五十公里左右。」、「（你們當時開
    什麼車？）偵防車，偵防車上有警示器及警報燈，車身並有
    國道警察之標示。」、「車號確實沒有錯，錄影未能顯示可
    能是因為我的車子打遠光燈反射，因此無法拍下來。」、「
    （車號是何人記下來的？）我記下來的，車子在拍攝的時候
    ，我有唸該車號，且我的車子曾經超越該自小客車二次，我
    有明確核對過，我們車子停下後，我馬上有用對講機與基地
    台聯絡，核對車號、車款、車型、顏色均符合，．．因為是
    在晚上，所以沒有辦法明確辨識顏色。」、「（當時取締之
    違規自小客車是否即受處分人之自小客車？〈提示受處分人
    自小客車照片〉車型是一樣的，但是取締當時無法正確辨識
    ，當時看是淺色系，有可能是白色或是銀色。」等語。(2)證
    人甲○○○○於本院詢問時證稱：「當時我們在神岡交流道
    迴轉時，我們是開國道偵防車，有開立警示燈，．．看到他
    變換車道並沒有打方向燈，我們準備要將他攔停時，有開立
    警報器、警示燈及爆閃燈要將他攔停，但是這輛車加速前進
    ，當時我看警車的時速約一百三十左右，我有操控攝影機並
    有攝影光碟，將受處分人的車攔停時，約在東向十二．五公
    里左右，他就急踩煞車往旁邊停，因為我們的速度也很快，
    沒有辦法立即停住，所以在前方五十公尺處停車，我們要下
    車時，他就從路肩迴轉逆向從內線車道往交流道行駛，我們
    要將他攔停時，有確定看到他的車號，我們也有向勤務中心
    查詢他的車子、廠牌及顏色均正確。」、「他變換車道都沒
    有打方向燈，在攔停時，他又加速逃逸。」等語屬實，復經
    本院當庭勘驗採證之光碟內容查明無誤，製有勘驗筆錄可稽
    。顯然受處分人確有在高速公路上高速任意變換車道及逆向
    行駛之危險駕駛、拒絕停車接受稽查而逃逸之行為，警員予
    以逕行舉發，並無違誤。
五、受處分人確有警員舉發之違規行為，已如前述，從而，原處
    分機關就其危險駕車之違規行為，援引道路交通管理處罰條
    例第四十三條第一項第一款規定，裁處罰鍰一萬八千元，並
    依同條例第四十三條第四項、第五項規定，吊扣其汽車牌照
    三個月及施以道路交通安全講習，及就其拒絕停車接受稽查
    而逃逸之行為，援引同條例第六十條第一項規定，裁處罰鍰
    三千元，核無違誤。是受處分人之聲明異議為無理由，應予
    駁回。
六、據上論斷，應依道路交通管理處罰條例第八十七條第二項，
    道路交通案件處理辦法第十九條規定，裁定如主文。
中    華    民    國    97    年    1    月    11    日
                  交通法庭    法  官  簡源希
上為正本係照原本作成
如不服本裁定，應於送達後五日內，向本院提出抗告狀。
                              書記官  張雅慧
中    華    民    國    97    年    1    月    11    日


司法院資訊處製作；財團法人民間司法改革基金會備份。
